臺灣彰化地方法院刑事判決　　　　　　　　　　　　　　　九十四年度訴字第四號
　　公　訴　人　臺灣彰化地方法院檢察署檢察官
　　被　　　告　丙○○
右列被告因偽造文書等案件，經檢察官提起公訴（九十三年度偵字第五一九五號），
於本院準備程序中，被告就被訴事實為有罪之陳述，經本院裁定依簡式審判程序審理
，判決如左：
    主  文
丙○○連續行使偽造私文書，足以生損害於他人，處有期徒刑肆月，如易科罰金，以
參佰元折算壹日。
玉山銀行信用卡優惠升等金卡申請書貳件上偽造之「乙○○」、「丁○○」署押各壹
枚暨如附表一、二所示簽帳單上偽造表示為「乙○○」、「丁○○」本人消費之不明
署押共肆拾枚均沒收。
    事  實
一、丙○○於民國九十二年十一月間，在其位於彰化縣花壇鄉○○村○○路○段七六
    六巷六號住處，見玉山商業銀行股份有限公司（下稱玉山銀行）寄達該處予其胞
    兄乙○○及兄嫂丁○○之信用卡優惠升等金卡申請書各一份，竟乘乙○○、丁○○未居住該處之便，萌生意圖為自己不法所有及偽造私文書之概括犯意，於同年
    十一月間某日，在上址住處，於前開信用卡優惠升等金卡申請書上偽填乙○○、
    丁○○之出生年月日、身分證編號，並於申請書正卡申請人欄上偽造「乙○○」
    、「丁○○」之署押各一枚，而冒用乙○○、丁○○之名義，連續偽造完成信用
    卡申請書二件後，寄回玉山銀行而行使（該優惠升等申請書無需檢附申請人之身
    分資料），致使該銀行承辦人員陷於錯誤，誤以為係乙○○、丁○○所申請，而
    分別於九十二年十二月一日核發丁○○遭丙○○冒名申請之卡號0000000
    000000000號ＶＩＳＡ金卡，及於九十三年一月九日核發乙○○遭丙○○冒名申請之卡號0000000000000000號ＶＩＳＡ金卡各一張予
    丙○○，而丙○○於收受上開信用卡後，又承前開偽造私文書之概括犯意，各於
    不詳時、地，在玉山銀行核發之前揭信用卡背面授權簽名欄內，擅自偽造表示為
    乙○○、丁○○本人持卡之不明署押各一枚，作為簽名者為發卡銀行之會員及於
    各卡片有效期間內有權使用該卡之辨識及證明，旋於附表一、二所示之時間，連
    續持上開信用卡至附表一、二所示特約商店購物消費，並於如附表一、二所示各
    特約商店列印之簽帳單上偽造與前揭信用卡背面授權簽名欄內相同之署押，表示
    為乙○○或丁○○本人消費且允諾付款予各發卡銀行之證明，而偽造上開簽帳單
    私文書，再於偽造完成後將簽帳單存根聯交付各特約商店而行使之，以供核對是
    否與信用卡背面簽名相符，並表示確認交易標的及金額，用以向發卡銀行簽帳消
    費，及作為特約商店經由收單機構向各該發卡銀行請款之用，致使該特約商店誤
    認係本人消費而陷於錯誤，並如數交付如附表一、二所示金額之商品，且使發卡
    銀行接受該特約商店經由收單機構輾轉請款時，代為墊付所消費之款項，足以生
    損害於乙○○、丁○○之權益及發卡銀行玉山銀行對信用卡管理之正確性，而丙○○於九十三年二月十五日最後一次消費後，在翌日業將前揭信用卡折斷丟棄於
    台北市某處。嗣因玉山銀行於九十三年四月間向乙○○、丁○○催繳上開信用卡
    之帳款時，經二人反應始察覺渠等遭冒名申請，經報警後循線查悉上情。
二、案經丁○○訴由臺中市警察局第二分局報請臺灣彰化地方法院檢察署檢察官偵查
    起訴。
    理  由
一、右開事實，業據被告丙○○於本院審理時坦承不諱，核與證人即被害人乙○○、
    丁○○於警詢中指訴之情節相符，並經證人即玉山銀行信用卡專員甲○○於警詢
    中證述綦詳，此外並有被告冒用乙○○、丁○○名義申請之玉山銀行信用卡優惠
    升等金卡申請書二件、乙○○、丁○○親簽之切結書二紙、乙○○親自申請之玉
    山銀行中友百貨聯名卡申請書一件、傳真查詢國內各類掛號郵件查單一紙暨如附
    表一、二所示之消費簽帳單共三十七張（缺附表一編號五、十五、十六之消費簽
    帳單）等影本附卷可資佐證，本案事證已臻明確，被告犯行洵堪認定，應依法論
    科。
二、按以信用卡為交易工具之交易行為，持卡人在特約商店已填妥交易標的及金額等
    應記載事項之簽帳單上簽名，即係表示持卡人承認有此交易行為之意思，該簽帳
    單自屬有關權利義務證明之私文書；而刑法第三百三十九條第二項之詐欺得利罪
    ，以得財產上不法之利益為要件，若詐得現實之財物，即與財產上不法之利益有
    別，應屬同條第一項詐欺取財罪之範圍，倘行為人冒用被害人之名義至特約商店
    刷卡消費，施用詐術使特約商店陷於錯誤，誤以為彼等即為原持卡人而同意其刷
    卡消費，如係藉此詐得現實之財物，應成立刑法第三百三十九條第一項之詐欺取
    財罪（最高法院八十九年度台上字第五八二０號刑事判決參照）。又信用卡係將
    發卡銀行專用識別號印製於卡上，並以卡上之電腦磁帶記載持卡人安全密碼（內
    碼），足以為表示持卡人為發卡銀行之會員用意證明，屬刑法第二百二十條第二
    項規定之以文書論之準私文書（最高法院九十二年度台上字第二三四四號刑事判
    決要旨參照）。本件被告偽造被害人乙○○、丁○○名義之申請書，使發卡銀行
    陷於錯誤而核發信用卡，被告並於收受信用卡後於背面授權簽名欄偽造表示被害
    人本人持用該信用卡之簽名，復於前往特約商店消費時，在簽帳單上偽簽與信用
    卡背面授權簽名欄內相同之署押而予行使，使特約商店及發卡銀行陷於錯誤而交
    付商品及消費款項，所為係犯刑法第二百十六條、第二百十條、第二百二十條第
    二項之行使偽造私文書罪、行使偽造準私文書罪及第三百三十九條第一項之詐欺
    取財罪。被告在信用卡申請書偽造被害人署押，及於玉山銀行核發之前揭信用卡
    背面及簽帳單上偽簽不明署押表示係被害人本人消費之行為，係偽造私文書或偽
    造準私文書之階段行為，而偽造私文書或偽造準私文書之低度行為，又為行使之
    高度行為所吸收，均不另論罪；其先後多次行使偽造私文書、行使偽造準私文書
    及詐欺取財犯行，均時間緊接，方法相同，觸犯構成要件相同之罪名，顯係基於
    概括犯意反覆為之，各應依連續犯之規定論以行使偽造私文書及詐欺取財罪處斷
    ，並皆依法加重其刑。又被告所犯上開二罪，有方法結果之牽連關係，應從較重
    之連續行使偽造私文書罪論處。被告於玉山銀行核發之前揭信用卡背面授權簽名
    欄內，擅自偽簽不明署押表示為乙○○、丁○○本人簽名並進而行使之犯行，雖
    未經起訴，然因與業經起訴之行使偽造私文書部分具連續犯之裁判上一罪關係，
    為起訴效力所及，基於審判不可分，本院自應併予審酌。爰審酌被告之品行、犯
    罪動機、目的、手段、所得財物多寡及犯後坦承犯行尚知悔悟，暨告訴人丁○○
    於本院審理時業已表示不願追究等一切情狀，量處如主文所示之刑，並諭知易科
    罰金之折算標準，以示懲儆。玉山銀行信用卡優惠升等金卡申請書二件上偽造之
    「乙○○」、「丁○○」署押各一枚，暨如附表一、二所示之信用卡簽帳單上偽
    造表示係乙○○、丁○○本人消費之不明署押共四十枚（表示為乙○○消費之不
    明署押十六枚、表示為丁○○消費之不明署押二十四枚），均應依刑法第二百十
    九條規定沒收之。至被告冒名請領之信用卡，依其供稱業已折斷丟棄，無法證明
    現仍存在，且上開信用卡依現行發卡銀行約定條款記載，卡片所有權仍歸各發卡
    銀行所有，依法當無從併為沒收之宣告，附此敘明。
據上論斷，應依刑事訴訟法第二百七十三條之一第一項、第二百九十九條第一項前段
，刑法第五十六條、第二百十六條、第二百十條、第三百三十九條第一項、第五十五
條、第二百十九條、第四十一條第一項前段，罰金罰鍰提高標準條例第一條前段、第
二條，判決如主文。
本案經檢察官賴志盛到庭執行職務。
中      華      民      國      九十四    年      四    月    二十一    日
                                臺灣彰化地方法院刑事第二庭
                                    法      官  王  義  閔
右正本證明與原本無異。
如不服本判決，應於判決送達後十日內，向本院提出上訴狀( 須附繕本 )。
告訴人或被害人對於判決如有不服具備理由請求檢察官上訴者，其上訴期間之計算係
以檢察官收受判決正本之日期為準。
                                    法院書記官  詹  國  立
中      華      民      國      九十四    年      四    月    二十一    日
刑法第二百十九條
偽造之印章、印文或署押，不問屬於犯人與否，沒收之。
刑法第三百三十九條
意圖為自己或第三人不法之所有，以詐術使人將本人或第三人之物交付者，處五年以
下有期徒刑、拘役或科或併科一千元以下罰金。
以前項方法得財產上不法之利益或使第三人得之者亦同。
前二項之未遂犯罰之。
刑法第二百十六條
行使第二百十條至第二百十五條之文書者，依偽造、變造文書或登載不實事項或使登
載不實事項之規定處斷。
刑法第二百十條
偽造、變造私文書，足以生損害於公眾或他人者，處五年以下有期徒刑。
附表一：冒用乙○○名義申請之信用卡（卡號0000000000000000）
        消費明細
編號    消費日期   時  間   特約商店名稱         消費金額（新台幣）
0       000000    00：14   新光三越百貨台中店   五千元
0       000000    00：41   太平洋崇光百貨       三千元
0       000000    00：04   太平洋崇光百貨       五千九百四十元
0       000000    00：47   太平洋崇光百貨       九千六百六十六元
0       000000    00：40   京華城               四千七百九十二元
0       000000    00：24   京華城               四千五百二十七元
0       000000    00：35   京華城               七百八十元
0       000000    00：55   太平洋崇光百貨中壢店 一萬三千一百七十六元
0       000000    00：38   太平洋崇光百貨中壢店 七千一百元
00     000000    00：25   太平洋崇光百貨中壢店 六千五百八十三元
00     000000    00：32   太平洋崇光百貨中壢店 一千三百六十四元
00     000000    00：08   遠東百貨中壢分公司   八千一百六十元
00     000000    00：56   遠東百貨中壢分公司   一萬一千四百三十元
00     000000    00：45   遠東百貨中壢分公司   九千四百元
00     000000    00：54   遠東百貨花蓮分公司   一千七百元
00     000000    00：53   法柏服飾             六千六百元
                                          （總計 九萬九千二百一十八元）
附表二：冒用丁○○名義申請之信用卡（卡號0000000000000000）
        消費明細
編號    消費日期   時  間   特約商店名稱         消費金額（新台幣）
0       000000    00：41   三商行花蓮分公司     三千四百六十五元
0       000000    00：54   冠群飲食店           八百六十九元
0       000000    00：42   雅舍服飾店           三千五百元
0       000000    00：57   雅舍服飾店           六百四十元
0       000000    00：14   新光三越百貨         三千三百三十元
0       000000    00：07   吸引力綜合百貨       一萬六千五百六十六元
0       000000    00：18   明曜百貨             九百四十二元
0       000000    00：04   新光三越百貨         三百五十元
0       000000    00：17   新光三越百貨         六百五十元
00     000000    00：58   新光三越百貨         一千五百三十四元
00     000000    00：21   新光三越百貨         六千二百九十元
00     000000    00：49   新光三越百貨         一千八百元
00     000000    00：41   新光三越百貨         二千九百八十元
00     000000    00：21   新光三越百貨         三千元
00     000000    00：19   新光三越百貨         五千四百四十元
00     000000    00：05   新光三越百貨         二千七百七十元
00     000000    00：45   新光三越百貨         一萬二千八百五十三元
00     000000    00：25   新光三越百貨         三千零四十二元
00     000000    00：22   新光三越百貨         一千八百元
00     000000    00：01   新光三越百貨         四千五百元
00     000000    00：40   新光三越百貨         二千元
00     000000    00：47   新光三越百貨         七千零四元
00     000000    00：42   新光三越百貨         一百三十元
00     000000    00：27   新光三越百貨         一千一百零二元
                                          （總計 八萬六千五百五十七元）
